臺灣高等法院刑事判決　　　　　　　　　　　　　九十一年度上訴字第一九九九號
　　上　訴　人　丙○○
　　即　被　告
右上訴人因偽造有價證券等案件，不服臺灣桃園地方法院九十年度訴字第一八五九號
，中華民國九十一年一月二十九日第一審判決（起訴案號：臺灣桃園地方法院檢察署
八十九年度偵字第一一三五０號），提起上訴，本院判決如左：
    主  文
原判決關於丙○○部分撤銷。
丙○○共同意圖供行使之用，而偽造有價證券，處有期徒刑年貳月。
如附表編號二所示偽造之支票壹紙，及以甲○○名義偽造之門號000000000
0號「台灣大哥大股份有限公司行動電話服務申請書」、「同意書」暨門號0000
000000號「台灣大哥大股份有限公司行動電話服務申請書」、「同意書」上偽
造「甲○○」署押；均沒收。
    事  實
一、丙○○於民國（下同）八十九年間曾因竊盜案件，經臺灣苗栗地方法院判處拘役
    五十日，緩刑二年確定。其明知乙○○（業經原審法院判決無罪確定）所持有如
    附表所示之支票五紙及甲○○之國民身份證、印章各乙枚、利興不銹鋼調理有限
    公司之印章乙枚、及甲○○在第七商業銀行香山分行、新竹國際商業銀行之存摺
    等物，均係來源不明之贓物（前開支票及身份證等物品均屬甲○○所有，於八十
    九年三月二十三日上午九時許，在桃園縣中壢市○○里○○路「新竹國際商業銀
    行」對面，連同皮包乙只遭不詳之人搶奪。其中編號一、二、四三紙支票，於遭
    搶之時均係已經蓋妥發票人印章，但未記載金額、日期之空白支票。），仍基於
    概括之犯意，先於八十九年三月二十七日以前之下旬某日，在桃園縣中壢市○○
    路一六八號前，自乙○○處收受如附表編號一、二、三所示之支票三紙（丙○○
    收受時，其中編號一之支票業經不詳之人偽造金額、日期完成，惟丙○○就此部
    分並不知情；編號二之支票則經不詳之人填寫日期，金額仍為空白。）；隨後又
    於同年五月上旬某日，在桃園市○○路○段一一一向巷口，自乙○○處收受如附
    表編號四、五之支票二紙（丙○○收受時，編號四之支票亦經不詳之人偽造金額
    、日期完成，惟丙○○並不知情。）、及甲○○之身分證、印章、存摺、利興不
    銹鋼公司之印章等物。
二、乙○○交付上開贓物與丙○○時，同時囑咐丙○○將編號二之支票填寫金額後提
    示領款，及將其餘編號一、三、四、五之支票提示領款，並以甲○○之身分證申
    請行動電話及門號使用，丙○○即與乙○○共同基於偽造有價證券、行使偽造文
    書等犯意，於收受該等贓物後，先於八十九年三月二十七日以前之下旬某日，在
    桃園縣內某不詳處所，意圖供行使之用在附表編號二所示空白支票上填寫金額「
    三十五萬元」，偽造成具備法定記載要件之支票後，連同附表編號一之支票於同
    年三月二十七日存入在中壢頂壢郵局開設之00000000000000帳號
    內提示行使，另又分別於同年四月中旬及五月中旬、及五月二十七日，將附表編
    號三、四、五所示之支票存入上開中壢頂壢郵局帳戶及其在台灣中小企業銀行內
    壢分行開設之00000000000號帳戶內提示，惟因該等支票業經辦理掛
    失止付手續而均未領得款項（丙○○行使及提示之各紙支票明細、提出交換行庫
    ，均詳如附表所示）。丙○○復於八十九年五月十二日，持甲○○之身分證冒充
    甲○○前往桃園縣中壢市○○路○段二七０號仕光資訊有限公司（下稱仕光公司
    ），以偽造「甲○○」署押之方式，同時偽「甲○○」名義之「台灣大哥大股份
    有限公司（下稱台灣大哥大公司）行動電話服務申請書」、「同意書」各兩紙，
    偽造完成後同時將該四紙偽造之申請書、同意書交予仕光公司人員行使，經由仕
    光公司向臺灣大哥大申請租用0000000000號及0000000000
    號行動電話門號使用，均足以生損害於甲○○及臺灣大哥大公司，丙○○得手後
    即將甲○○之身分證剪毀（此部分未經告訴及起訴），連同其餘之印章、存摺等
    物一併丟棄。嗣經警方依據前開支票之提示行庫資料，並調取丙○○於八十九年
    三月二十七日下午一時許存入附表編號一、二兩紙支票時之監視錄影帶，循線查
    悉上情。
二、案經桃園縣警察局中壢市分局報請台灣桃園地方法院檢察署檢察官偵查起訴。
    理  由
一、訊據被告丙○○對前揭事實經過均坦承不諱，僅辯稱乙○○原先告知上開支票等
    物品均係拾獲，後又改稱係友人交付抵債，其誤信乙○○獲得合法授權，並無偽
    造支票故意等語。經查：
（一）前揭事實，業據被告丙○○於警訊、偵查、原審及本院調查時迭次自白綦詳，
      核與證人即被告之妹盧金英證述之情形、及被害人甲○○指訴之情節相符，並
      有支票正、反面影本四紙、退票理由單影本、掛失止付票據提示人資料查報表
      影本、遺失票據申報書影本、偽造之門號0000000000號之「台灣大
      哥大公司行動電話服務申請書」、「同意書」及門號0000000000號
      之「台灣大哥大公司行動電話服務申請書」、「同意書」影本各一紙、被害人
      甲○○並未租用上開電話之聲明書影本、及被告存入支票時之監視錄影帶翻拍
      照片三張在卷可稽，該照片所攝得之女子確為被告，復經乙○○在警訊中指認
      明確，堪認被告之自白與事實相符。被告偽造甲○○名義之行動電話申請書及
      同意書，並行使該等偽造之文書向臺灣大哥大公司申請租用行動電話門號使用
      ，自均足以生損害於甲○○及臺灣大哥大公司。
（二）被告自乙○○處收受之前開支票、及被害人之印章、身份證、存摺等物，均係
      甲○○裝置於皮包內，於八十九年三月二十三日上午九時許，在桃園縣中壢市
      ○○里○○路「新竹國際商業銀行」對面，連同皮包乙只及其他物品遭不詳之
      人搶奪之物品，業據被害人甲○○指述明確，並有被告於案發後帶同警方至桃
      園縣中壢市○○路一三六巷空屋內取出甲○○被搶皮包之贓物領據乙紙可稽（
      原審卷第九十三頁），足見確屬贓物無疑。至於乙○○雖矢口否認將上開贓物
      交予被告，乙○○並經原審法院判決無罪，因檢察官未提起上訴而確定；然查
      乙○○如何分次將上開支票等物品交予被告，且乙○○第一次將支票三紙交予
      被告前並帶同被告前往中壢市○○路一三六巷之空屋內，觀看棄置該處被害人
      甲○○遭搶之皮包等情，業迭據被告供述綦詳，核與證人即被告之妹盧金英於
      偵、審中證稱在場看見乙○○交付支票與被告之情節相符，又被告案發後曾帶
      同警方至該空屋內取出甲○○被搶皮包，亦與被害人甲○○供述之情節一致，
      並有前述之贓物領據可參，況且案發後被告姊妹曾私下帶同被害人甲○○前往
      乙○○住處，欲索回被害人遭搶之手冊，然乙○○並未開門等情，復經甲○○
      、盧金英供述屬實（原審卷第七十頁、第七十九頁、八十頁），乙○○對此亦
      不諱言（原審卷第七十頁），又本院經被告聲請及徵得乙○○同意後囑託法務
      部調查局實施測謊鑑定結果，「一、乙○○稱：(一)、其未交付丙○○系案之支
      票、身份證；(二)、其未曾搶奪系案之支票、身份證；(三)、其不知何人搶奪系案
      之支票、身份證。上述問題經測試呈情緒波動反應，研判有說謊。二、丙○○
      稱：(一)、係乙○○交付其系案之支票、身份證；(二)、系案之支票、身份證非他
      人交付。上述問題經測試無情緒波動反應，研判未說謊。」，有法務部調查局
      九十一年九月二十五日調科參字第０九一００五０六九四０號測謊報告書在卷
      可參（本院卷第五十六頁），綜上事證，乙○○否認交付上開支票等物品與被
      告，無非為脫免本身刑責所為之卸詞，不足採信，而被告關於該等物品係自乙○○處收受，並依乙○○之囑咐而偽造支票提示、及冒用甲○○之身分證申請
      行動電話使用等供述，堪認與事實相符。至於證人盧金英證稱乙○○係交付支
      票五張與被告，與被告供稱係分二次交付三張及二張部分略有不符，惟盧金英
      僅係乙○○第一次交付支票與被告時在場而已，並非親自收受支票，其對於被
      告第一次收受支票之張數如何記憶難免有誤，惟仍不能以此枝節之處全盤否定
      其證言之真實性。
（三）被告原先雖供稱乙○○第一次交付三張支票之時間係八十九年四月間中旬云云
      ，然事後已陳稱第一次之時間係八十九年三月下旬，在警訊中因記憶模糊誤稱
      係四月中旬等語（見本院卷第十五頁之上訴理由狀所載），查附表編號一、二
      兩紙支票均係八十九年四月一日退票，且被告係同年三月二十七日存入該二紙
      支票，有卷附之照片三張足憑（偵查卷第十、十一頁），足見被告收受該等支
      票之時間應在同年三月下旬之二十七日以前，故被告原先關於「四月中旬」收
      受該等支票之供述顯然有誤，應以被告事後供稱係三月下旬第一次收受支票部
      分與事實相符。又警訊筆錄雖將該三張照片記載為「第七銀行香山分行」之監
      視錄影帶，然查被告係將編號一、二之支票同時存入中壢鼎壢郵局之帳戶內提
      示，有被告提示該等支票時之背書記載，及掛失止付票據提示人資料查報表足
      憑，再參諸該二紙支票之到期日及退票時間，以及郵局提示之支票作業時間均
      需二、三日以上等情以觀，卷附之該三張照片應係被告在郵局存入編號一、二
      兩紙支票時之錄影監視紀錄，警訊筆錄就此部分之記載亦顯有誤會。
（四）被告對其填寫編號二支票金額之事實已坦承不諱，雖被告另辯稱係誤認乙○○
      獲得授權云云。然查被告已坦然供承乙○○交付支票等物品時曾告知係拾獲等
      語，並帶同被告至空屋處察看被害人之皮包等情不諱，況且被告與乙○○原為
      男女朋友關係，該等支票及印章、存摺、身份證等物又顯非乙○○所有，則被
      告明知乙○○交付之支票等物品均係來源不明之贓物，已屬灼然，其復將其中
      編號二之支票填寫金額以完成發票行為，其有收受贓物及偽造有價證券之犯罪
      故意甚明，被告辯稱誤認乙○○獲得授權簽發支票云云，顯屬畏罪卸飾之詞，
      不足採信。
（五）附表編號一、四之兩紙支票遭搶時雖亦為未記載日期、金額之空白支票，然而
      被告已堅稱其收受該二張支票均已填有日期、金額，按被告對附表編號二之支
      票金額係由其填寫偽造乙節已經坦承不諱，若編號一、四兩紙支票亦係由其填
      寫，衡情應無單獨對此部分予以隱諱之必要，且被告收受該等支票時距離被害
      人遭搶之時已有數日，被告又係自乙○○處收受該等支票，衡情自有可能由其
      他不詳之人填寫偽造該二紙支票，再者編號三、五之支票兩紙並非空白支票，
      有票據掛失止付通知書可按，故該二紙支票並無任何證據證明係被告所偽造，
      亦無法證明被告收受該二紙支票時已經知悉係經偽造之支票。
（五）綜上所述，本案事證明確，被告之犯行應堪認定。
二、核被告所為，係犯刑法第三百四十九條第一項之收受贓物罪、刑法第二百零一條
    第一項之偽造有價證券罪、及刑法第二百十六條、第二百十條之行使偽造私文書
    罪。被告兩度收受贓物之犯行，時間緊接，手段雷同，又均係觸犯犯罪構成要件
    相同之罪名，顯係基於概括犯意反覆實施，自應依連續犯之規定以一罪論，並依
    法加重其刑。公訴意旨認定被告收受贓物之時間雖有誤會，惟與起訴之犯罪基本
    事實之同一性無礙。被告偽造支票後持以行使，行使之低度行為為偽造之高度行
    為所吸收，不另論罪。被告在申請書及同意書上偽造「甲○○」署押部分之犯行
    ，係偽造私文書之部分行為，其偽造後持以行使，偽造之低度行為為行使之高度
    行為吸收，均不另論罪。又被告同時同地行使四件偽造之私文書，僅成立單純一
    罪。被告所犯之偽造有價證券罪與行使偽造私文書二罪，與所犯之連續收受贓物
    罪分別有方法行為與目的行為之牽連關係，自應從一重依偽造有價證券罪論斷，
    公訴意旨認應分論併罰乙節，尚有誤會。被告就上開偽造有價證券及行使偽造私
    文書罪，與乙○○有共同之犯意聯絡，推由被告著手實施犯罪構成要件行為，均
    屬共同正犯。
三、原審對被告予以論科，固非無見，然查：(1)被告係由乙○○處收受贓物，且就偽
    造有價證券與行使偽造私文書部分犯行與乙○○有共犯關係，原判決認被告係自
    不詳之人處收受贓物，及與該不詳之人有共犯關係，已與卷內事證不盡相符。(2)
    附表編號二之支票被告僅以填寫金額之方式完成偽造，此外並無任何證據足以證
    明被告另有盜用印章之行為，原判決一方面認定該紙支票上已蓋妥發票人之印章
    ，一方面又謂被告係盜用該等已蓋妥之印章（見原判決第二頁事實欄、及第七頁
    理由二），關於事實之敘述自相矛盾，法律見解亦屬謬誤。(3)被告提示附表編號
    一、三、四、五號四紙支票部分，僅為收受贓物後處分贓物之行為，原判決認此
    部分另構成詐欺取財未遂罪，其所持之見解亦有誤會。被告提起上訴否認偽造有
    價證券犯行，雖無可取，然原判決既有可議，自屬無法維持，應由本院將原判決
    關於被告部分撤銷，另為適法之諭知。爰審酌被告之聽從男友之指示而犯罪，及
    犯罪之手段、偽造支票之金額、及支票部分均因被害人掛失止付未實際取得不法
    財物，其冒名申請行動電話部分亦因有繳納保證金而未造成實質損害，及被告犯
    罪後能坦承犯行，態度尚佳等一切情狀，量處如主文第二項所示之刑，以示儆懲
    。
四、如附表編號二所示偽造之支票一紙，應依刑法第二百零五條規定宣告沒收，另以
    甲○○名義偽造之門號0000000000號「台灣大哥大股份有限公司行動
    電話服務申請書」、「同意書」暨門號0000000000號「台灣大哥大股
    份有限公司行動電話服務申請書」、「同意書」上偽造「甲○○」署押，亦應依
    法宣告沒收。至各該偽造之申請書、同意書，已交付台灣大哥大公司所有，非屬
    被告丙○○所有，自不得宣告沒收。
五、起訴書雖記載刑法第二百十七條第一項之罪名，惟起訴書內同時又記載被告偽造
    署押是偽造私文書之部分行為，偽造私文書犯行係行使偽造私文書之低階犯行，
    均為後者吸收，不另成罪等語，故起訴書此部分應係贅載。又被告冒名申請行動
    電話時，悉依規定手續辦理，亦有繳納，且經以保證金扣抵通話費用後，尚有餘
    額，並未積欠電話費用，有偽造之申請書、同意書，及臺灣大哥大公司九十年十
    二月四日九十法警一０三四二六號函可按（原審卷第二十七頁），故被告申請行
    動電話門號時應無意圖為自己或第三人不法所有及不法利益可言，尚與詐欺取財
    及詐欺得利罪之構成要件不合。均併此說明。
五、被告經合法傳喚，無正當理由不到庭，爰不待其陳述，逕行判決。
據上論斷，應依刑事訴訟法第三百六十九條第一項前段、第三百六十四條、第二百九
十九條第一項前段、第三百七十一條、刑法第二十八條、第五十六條、第二百零一條
第一項、第二百十條、第二百十六條、第三百四十九條第一項、第五十五條、第二百
零五條、第二百十九條、罰金罰鍰提高標準條例第一條前段，判決如主文。
本案經檢察官周志榮到庭執行職務。
中      華      民      國    九十一    年     十一     月    二十九    日
                              臺灣高等法院刑事第二十三庭
                                  審判長法  官  黃  瑞  華
                                        法  官  雷  雯  華
                                        法  官  宋      祺
右正本證明與原本無異。
如不服本判決應於收受送達後十日內向本院提出上訴書狀，其未敘述上訴之理由者並
得於提起上訴後十日內向本院補提理由書（均須按他造當事人之人數附繕本）。
                                        書記官  蔡  慧  娟
中      華      民      國    九十一    年    十二      月      六      日
附錄：本判決論罪科刑法條全文
刑法第二百零一條第一項
意圖供行使之用，而偽造、變造公債票、公司股票或其他有價證券者，處三年以上十
年以下有期徒刑，得併科三千元以下罰金。
刑法第二百十條
偽造、變造私文書，足以生損害於公眾或他人者，處五年以下有期徒刑。
刑法第二百十六條
行使第二百十條至第二百十五條之文書者，依偽造、變造文書或登載不實事項或使登
載不實事項之規定處斷。
刑法第三百四十九條第一項
收受贓物者，處三年以下有期徒刑、拘役或五百元以下罰金。
附表：
┌──┬────┬─────┬────┬────┬──────┬──────┐
│編號│付款銀行│  票  號  │  戶名  │  面額  │票載發票日  │提出交換行庫│
├──┼────┼─────┼────┼────┼──────┼──────┤
│  一│第七商業│ＳＱ００七│利興不銹│十一萬元│八十九年四月│中壢頂壢郵局│
│    │銀行香山│六八二一號│鋼調理有│        │一日（同日退│０二八一０二│
│    │分行    │          │限公司（│        │票）        │－九０八八  │
│    │        │          │下稱利興│        │            │一七九－０號│
│    │        │          │公司）  │        │            │帳戶        │
├──┼────┼─────┼────┼────┼──────┼──────┤
│  二│仝右    │ＳＱ００七│仝右    │丙○○偽│仝右        │仝右        │
│    │        │六八四八號│        │造為三十│            │            │
│    │        │          │        │五萬元  │            │            │
├──┼────┼─────┼────┼────┼──────┼──────┤
│  三│慶豐商業│ＣＦ二六二│張美惠  │十萬元  │八十九年四月│台灣中小企業│
│    │銀行桃園│０二六五號│        │        │二十一日（同│銀行內壢分行│
│    │分行（起│          │        │        │日退票）    │三一一六二七│
│    │訴書誤為│          │        │        │            │七八五二０號│
│    │匯豐銀行│          │        │        │            │帳戶        │
│    │）      │          │        │        │            │            │
├──┼────┼─────┼────┼────┼──────┼──────┤
│  四│新竹國際│ＡＡ三一三│黃銀來  │二十七萬│八十九年五月│仝編號一    │
│    │商業銀行│０六四八號│        │        │十八日（同日│            │
│    │後龍分行│          │        │        │退票）      │            │
│    │        │          │        │        │            │            │
├──┼────┼─────┼────┼────┼──────┼──────┤
│  五│仝右    │ＡＡ三一三│仝右    │三十五萬│八十九年五月│仝右        │
│    │        │０六四九號│        │元      │二十七日（同│            │
│    │        │          │        │        │年月二十九日│            │
│    │        │          │        │        │退票）      │            │
└──┴────┴─────┴────┴────┴──────┴──────┘
